臺灣士林地方法院民事判決　　　　　　　　　　　　九十二年度訴字第一五五二號
　　原　　　告　乙○○○
　　被　　　告　甲○○
右當事人間附帶民事訴訟請求損害賠償事件，經刑事庭裁定移送本院審理（九十二年
度簡附民字第一三六號），業於民國九十三年四月六日辯論終結，本院判決如左：
    主      文
被告應給付原告新臺幣伍萬壹仟伍佰玖拾柒元，及自民國九十二年十月十日起至清償
日止按年息百分之五計算之利息。
原告其餘之訴駁回。
訴訟費用由被告負擔四分之一，餘由原告負擔。
本判決原告勝訴部分得假執行；但被告如以新臺幣伍萬壹仟伍佰玖拾柒元為原告預供
擔保後，得免為假執行。
    事實及理由
一、本件原告起訴主張：被告甲○○於民國九十一年十一月八日在台北市○○區○○
    路六十六號前，因細故持鐵管毆傷原告，致其受有頭部二×○．二公分擦傷、額
    頭二×一公分瘀傷及○．五×○．五公分擦傷、左臉八×四公分瘀腫及二×○．
    五公分擦傷、右手一×一公分擦傷、胸前四×四公分皮膚紅腫等傷害，為此，爰
    依侵權行為之法律關係，請求被告賠償醫藥費新台幣（下同）二千元及精神慰撫
    金十九萬八千元，合計二十萬元，及自起訴狀繕本送達翌日起至清償日止按年息
    百分之五計算之利息。
二、被告則以：其並未毆打原告，原告所受的傷並非其毆打所造成，且原告提出之九
    十一年十二月三十日回診醫療費用收據應與本件無關等語，資為抗辯。
三、原告主張其於前揭時、地，遭被告持鐵管毆打，致受有頭部擦傷、額頭瘀傷及擦
    傷、左臉瘀腫及擦傷、右手擦傷、胸部紅腫之傷害等情，業據提出台北市立陽明
    醫院甲種診斷證明書影本二件及該院醫療費用收據影本三件為證，被告雖否認上
    開傷勢係遭其毆打所致，惟證人即台北市政府警察局士林分局文林派出所員警邱
    永傑業於刑事案件偵查及審理時到庭證稱：「（當時有無人員受傷？）我印象中
    告訴人（即本件原告）拿鐵管的那一手虎口處有點傷，但不是很明顯。」（見台
    灣士林地方法院檢察署九十二年度偵字第二九二五號卷宗第二十六頁）、「（有
    無特別注意看告訴人身上有哪些部位有受傷？）明顯只有看到手受傷，告訴人一
    直說她手受傷，其他部位沒有特別去看。」等語（見本院刑事庭九十二年度簡上
    字第一六一號卷宗第三十七頁），且參以原告於事發後即立刻前往醫院就診，並
    因而住院觀察三日，及被告曾於刑事案件中亦自承：「‧‧擦傷可能是我與告訴
    人拉來拉去造成的。」（見同上卷宗第三十八頁）等情狀，原告所受前開傷害確
    係被告所造成，堪以認定。又查，原告嗣於警員到場處理時，雖有手持被告鐵管
    之情事，然其於拿取鐵管後，並未持以毆打被告，此為被告所自承（見同上卷宗
    第四十頁），則倘非被告先以鐵管毆打原告，衡諸常情，原告應無無端搶下被告
    之鐵管，再待警察來時告知係遭被告持該鐵管毆打之可能，是被告辯稱原告係因
    搶鐵管而受傷，其並未毆打原告云云，應不可採；且被告因系爭傷害事件，業經
    本院士林簡易庭以九十二年度士簡字第八五六號判決判處拘役五十日，如易科罰
    金以三百元折算一日，並經本院刑事庭以九十二年度簡上字第一六一號判決駁回
    被告之上訴而確定，亦有該刑事案件卷宗影本附卷可參，原告前開主張，自堪予
    採信。
四、按「因故意、過失不法侵害他人之權利者，負損害賠償責任」、「不法侵害他人
    之身體、健康、名譽、自由、信用、隱私、貞操，或不法侵害其他人格法益而情
    節重大者，被害人雖非財產上之損害，亦得請求賠償相當之金額」，民法第一百
    八十四條第一項前段、第一百九十五條第一項前段分別定有明文。本件被告不法
    毆打原告之身體成傷，已如前述，原告依上開規定，請求被告負損害賠償之責，
    即屬有據。茲就原告請求賠償之項目、金額，審酌如下：
  (一)醫療費用：原告主張其因遭被告毆打受傷，支出醫療費用二千元等情，業據其提
    出醫療費用收據影本三件為證，其中除九十一年十一月八日醫療費用收據中證明
    書費四百元，核非必要費用，應予扣除外，其餘醫療費用一千五百九十七元，均
    屬治療上之必要費用，應予准許。另被告雖辯稱原告出院後應不需回診，故其所
    提九十一年十二月三十日之醫療費用與本案無關云云，惟查：原告該次就診經醫
    生診斷結果為「其他未明示性質之顱內受傷及多處未明示之上肢開放性傷口」，
    與原告遭被告毆傷之部位大致相符，此有台北市立陽明醫院九十三年二月二十四
    日北市陽醫歷字第０九三六０一三二二００號函所附病歷資料附卷可憑，且依卷
    附該院九十一年十一月十一日九一診字第一四九四號診斷證明書醫囑欄之記載，
    原告出院後確有門診追蹤之必要，而原告係在出院一個多月後再度就診，其時間
    亦在遵照醫囑門診追蹤之合理期間之內，自堪認該次就醫所支出之醫療費用應屬
    治療之必要費用，被告前開抗辯，尚不足採。
  (二)精神慰撫金：查本件原告因遭被告毆打，受有頭部二×○．二公分擦傷、額頭二
    ×一公分瘀傷及○．五×○．五公分擦傷、左臉八×四公分瘀腫及二×○．五公
    分擦傷、右手一×一公分擦傷、胸前四×四公分皮膚紅腫等傷害，並因此住院觀
    察治療三天，嗣後並回診治療一次等情，均如前述，其因本次傷害而受有精神上
    之痛苦，自不待言。本院爰斟酌原告為國小畢業、現無工作及收入，被告國小肄
    業、身體狀況許可時賣紅豆餅、收入不穩定，及兩造身分、地位、經濟能力，並
    原告受傷程度及治療過程等一切情狀，認原告所得請求之非財產上損害賠償金額
    ，於五萬元之範圍內為適當，逾此部分即屬過高。
五、綜上所述，本件原告依侵權行為之法律關係，訴請被告給付醫療費用一千五百九
    十七元、精神慰撫金五萬元，共計五萬一千五百九十七元，及自起訴狀繕本送達
    翌日即九十二年十月十日起至清償日止按年息百分之五計算之法定遲延利息，為
    有理由，應予准許；逾此部分之請求，則屬無據，應予駁回。
六、本判決所命給付未逾五十萬元，爰依民事訴訟法第三百八十九條第一項第五款之
    規定，就原告勝訴部分依職權宣告假執行；併依同法第三百九十二條第二項之規
    定，依職權宣告被告得預供相當之擔保而免為假執行。
七、本件判決基礎已臻明確，兩造其餘攻防方法及訴訟資料經本院斟酌後，核與判決
    不生影響，不另一一論述，併此敘明。
八、據上論結，本件原告之訴為一部有理由，一部無理由，依民事訴訟法第七十九條
    、第三百八十九條第一項第五款、第三百九十二條第二項，判決如主文。
中　　　華　　　民　　　國　　九十三　　年　　　四　　　月　　 二十 　　日
                                        臺灣士林地方法院民事第二庭
                                            審判長法官  李玉卿
                                            法      官  王怡雯
                                            法      官  馬傲霜
右為正本係照原本作成。
本判決不得上訴。
中　　　華　　　民　　　國　　九十三　　年　　　四　　　月　　二十二　　日
                                            法院書記官  林豐圃
